臺灣高雄地方法院刑事判決　　　　　　100年度簡上字第278號
上　訴　人
即　被　告　許育誠
上列上訴人即被告因詐欺案件，不服本院高雄簡易庭中華民國10
0 年3 月30日100 年度簡字第1390號所為第一審判決（聲請簡易
判決處刑書案號：臺灣高雄地方法院檢察署99年度偵字第28827
號），提起上訴，本院管轄之第二審合議庭判決如下：
    主  文
上訴駁回。
    事  實
一、許育誠前因賭博案件，經本院以94年度易字第615 號判決判
    處有期徒刑3 月確定，於民國94年10月27日易科罰金執行完
    畢。詎仍不知悔改，明知不法份子常利用他人所申設之金融
    機構存款帳戶轉帳等方式，逃避執法人員之追查並掩飾不法
    利益，且依其智識程度亦知如提供帳戶存摺、提款卡及密碼
    等物予他人使用，將幫助他人從事不法行為，竟基於幫助他
    人詐欺取財之故意，明知綽號「台北」之友人徐志文（所涉
    詐欺案件由檢察官另案偵查中）為詐騙集團中負責收購人頭
    帳戶之人，亦知友人白文華（所涉幫助詐欺犯行，業據本院
    判處有期徒刑2 月確定）經濟狀況不佳需錢孔急，遂於99年
    3 月9 日前某日，電聯白文華告以可出售帳戶予徐志文而賺
    取外快一事，並於高雄市某網咖處仲介白文華與徐志文認識
    並洽談收購帳戶等事宜，以此方式幫助徐志文及其所屬詐欺
    集團遂行不法犯行。嗣白文華旋於99年3 月9 日上午某時許
    ，以新臺幣（下同）5,000 元之代價，將其在第一商業銀行
    林園分行所申設之帳戶（帳號：00000000000 號）及林園福
    興郵局所申設之帳戶（帳號：00000000000000號，下稱福興
    郵局帳戶），均出售予徐志文及所屬詐欺集團使用，之後該
    詐欺集團取得白文華上開帳戶後，遂共同基於意圖為自己不
    法所有之詐欺取財犯意聯絡，先在自由時報廣告欄刊登虛偽
    代辦貸款之廣告，並留下0000000000號聯絡電話（為羅西棧
    所申設，所涉幫助詐欺犯行業據原審判處有期徒刑2 月確定
    ），適有許來有見報後撥打電話與該詐欺集團聯絡，該詐欺
    集團某成年成員向許來有佯稱：需先繳付紅包予銀行高層人
    員云云，致許來有陷於錯誤，而於99年3 月10日下午2 時25
    分許，以ATM 轉帳2 萬元至白文華前開福興郵局帳戶內，旋
    遭提領一空。嗣許來有發覺受騙後報警處理，經警追查帳戶
    資金流向後，始循線查獲白文華、許育誠、徐志文等人。
二、案經高雄縣（現改制為高雄市）政府警察局移送臺灣高雄地
    方法院檢察署檢察官偵查聲請簡易判決處刑。
    理  由
壹、證據能力部分：
一、按被告以外之人（包括證人、鑑定人、告訴人、被害人及共
    同被告等）於審判外之陳述雖不符刑事訴訟法第159 條之1
    至之4 等4 條之規定，而經當事人於審判程序同意作為證據
    ，法院審酌該言詞陳述或書面陳述作成時之情況，認為適當
    者，得為證據。而當事人、代理人或辯護人於法院調查證據
    時，知有前項不得為證據之情形，而未於言詞辯論終結前聲
    明異議者，視為有前項之同意，刑事訴訟法第159 條之5 定
    有明文。查證人即另案被告白文華、徐志文於警詢、偵查中
    未經具結之證述、證人即被害人許來有於警詢時之證述，及
    本判決後述所引用文書形式之供述證據，其性質雖均屬傳聞
    證據，且當事人均已知上述證據乃傳聞證據，而未於言詞辯
    論終結前聲明異議，本院審酌上開證人於警詢、偵查中陳述
    當時之原因、過程、內容、功能等外在環境加以觀察，足認
    上開證人前揭陳述係出於真意之信用性獲得確切保障，而有
    可信之特別情況，另文書形式之供述證據部分，無證據證明
    此等證據有何遭變造或偽造情事，認為以之作為本件論証之
    證據，均與待證事實具有關聯性，作為本案之證據亦屬適當
    ，揆諸前開規定，上開證據均具有證據能力。
二、卷附福興郵局帳戶之歷史交易明細、被害人許來有所提供之
    自動提款機客戶交易明細表、通聯紀錄，均屬機械性列印之
    紀錄，非屬供述之傳聞證據，又查無遭偽造、變造之情事，
    自有證據能力。
貳、實體部分：
一、訊據被告許育誠固不否認曾介紹白文華與徐志文認識之事實
    ，惟矢口否認有何幫助詐欺取財之犯行，辯稱：其只是單純
    介紹白文華與徐志文認識而已，至於白文華事後與徐志文間
    之買賣帳戶一事，其並未參與，亦未從中取得好處，本案白
    文華幫助詐欺取財犯行與其無關云云。經查：
  (一)另案被告徐志文於某詐騙集團擔任負責收購人頭帳戶之人，
    於99年3 月9 日上午某時許，以5,000 元之代價，向另案被
    告白文華購得所申設第一商業銀行林園分行及福興郵局帳戶
    之事實，業據證人即另案被告徐志文、白文華於偵查、本院
    審理時均證述明確，且互核相符；另徐志文取得白文華上開
    福興郵局帳戶後旋交予所屬詐欺集團使用，適有被害人許來
    有於事實欄一所示時、地，遭該詐欺集團成年成員以事實欄
    一所示方法行騙而陷於錯誤，並匯款20,000元至白文華福興
    郵局帳戶內，而遭提領一空，白文華並因此幫助詐欺取財行
    為而遭本院判處有期徒刑2 月確定等情，業據證人即被害人
    許來有於警詢時證述明確，並有鳳山郵局99年4 月28日函暨
    所附開戶資料、歷史交易明細、許來有所提供之自動提款機
    客戶交易明細表、另案被告羅西棧所申設0000000000號行動
    電話通聯紀錄及本院99年度審簡字第3696號判決書在卷可憑
    （參警卷第36～40、49～53、72頁），是此部分之事實，堪
    以認定。
  (二)又被告明知證人徐志文係某詐騙集團收購帳戶之人，猶於99
    年3 月9 日前某日，電聯證人白文華告以可出售帳戶予徐志
    文而賺取外快一事，並於高雄市某網咖處仲介白文華與徐志
    文認識並洽談收購帳戶等事宜一節，業據證人白文華於本院
    審理時證稱：當時其在花蓮工作，被告突然打電話詢問其有
    無帳戶可出售，其一時鬼迷心竅，就搭車自花蓮前往高雄，
    並在某網咖處透過被告而與徐志文認識，徐志文當場表示要
    以5,000 元之價格收購其二本帳戶，並於翌日上午帶同其到
    銀行開立帳戶等語明確（參本院二卷第44～47頁），經核與
    證人徐志文於偵查中證稱：其遭詐欺集團吸收擔任收購帳戶
    之人，當時係其拜託被告詢問白文華是否願意出售帳戶，被
    告回稱白文華同意後，就相約地點交付帳戶，其並未私下打
    電話向白文華洽談收購帳戶事宜等語相符（參偵卷第84～85
    頁）；再參以被告於本院審理時亦自承：其知道徐志文在收
    購人頭帳戶，也知道白文華缺錢購毒，所以才介紹徐志文與
    白文華認識等語（參本院二卷第60頁），以被告係一具有正
    常智識之人，當知詐欺集團常以小利誘惑缺錢花用之人頭出
    售帳戶以逃避執法人員之追查並掩飾不法利益，竟仍主動介
    紹缺錢花用之白文華與收購帳戶之徐志文認識，顯見被告介
    紹白文華與徐志文認識之目的當為媒介白文華出售帳戶予徐
    志文一情，已至為灼然，且與證人徐志文、白文華上開所證
    述之內容相符。從而，本件被告有以上開媒介白文華與徐志
    文交易帳戶之方式而幫助詐欺集團遂行詐欺取財之犯行，應
    可認定。
  (三)被告固以前詞置辯，且證人徐志文於本院審理時亦附和被告
    之辯詞改證稱：當天在被告家中聊天時認識白文華，剛好其
    有提到目前工作是收購帳戶，就直接詢問白文華可否出售帳
    戶，被告並未媒介其與白文華買賣帳戶之事云云（參本院二
    卷第53頁）。惟證人徐志文上開證述，已與其在偵查中證述
    之內容之前後歧異，亦與證人白文華於本院審理時之前揭證
    述不符，是否可信，已非無疑；況收購人頭帳戶之行為乃違
    法之事，如遭檢舉查獲，將面臨不輕之刑責，在未確認出售
    帳戶之人之意願及可信度之前，衡情證人徐志文當無在首次
    見面認識之白文華面前即自承係詐欺集團收購帳戶成員並向
    之詢問有無帳戶可出售之可能，益徵證人徐志文上開翻異前
    詞之證述，毋寧係面對被告在庭之人情壓力而為迴護之詞，
    實難採信。此外，被告明知證人徐志文在收購人頭帳戶，猶
    媒介因購毒而缺錢花用之白文華與徐志文認識等節，已據本
    院認定如前，足認被告非只是單純介紹白文華與徐志文認識
    而已，而係基於幫助詐欺集團遂行詐欺取財犯行之主觀犯意
    方為上開媒介行為至明，此節之認定，自不因被告嗣後未參
    與證人白文華、徐志文買賣帳戶之交易細節而有所歧異，故
    被告上開所辯，毋寧是事後卸責之詞，不足採信。
  (四)綜上所述，本件事證已臻明確，被告所辯均屬事後卸責之詞
    ，其上開幫助詐欺取財犯行，實堪認定。
二、按刑法上之幫助犯，係對於犯罪與正犯有共同之認識，而以
    幫助之意思，對於正犯資以助力，而未參與實施犯罪之行為
    者而言（最高法院75年度台上字第1509號、84年度台上字第
    5998號、88年度台上字第1270號判決參照），本件被告明知
    徐志文所屬詐欺集團利用人頭帳戶實行詐騙，猶媒介白文華
    與徐志文認識並出售前揭帳戶，使徐志文及其所屬詐欺集團
    得以利用該帳戶向被害人許來有詐取財物，是被告雖未參與
    詐欺集團之詐欺取財犯行，然其所為仍係基於幫助之意思，
    而參與詐欺取財構成要件以外之行為，自應成立幫助犯無訛
    。故核被告所為，係犯刑法第30條第1 項前段、第339 條第
    1 項之幫助詐欺取財罪。又被告既未實際參與詐欺犯罪，其
    所犯情節較正犯輕微，爰依刑法第30條第2 項之規定減輕其
    刑。另被告前因賭博案件，經本院以94年度易字第615 號判
    決判處有期徒刑3 月確定，於94年10月27日易科罰金執行完
    畢等情，有臺灣高等法院被告前案紀錄表1 份附卷可稽，其
    於前開有期徒刑執行完畢後5 年內，故意再犯本件有期徒刑
    以上之罪，為累犯，應依刑法第47條第1 項之規定加重其刑
    ，並先加而後減之。
三、原審以本件被告罪證明確，因而依刑法第30條第1 項、第2
    項、第339 條第1 項、第47條第1 項、第41條第1 項前段，
    刑法施行法第1 條之1 第1 項、第2 項前段等規定，並審酌
    被告係成年且智識成熟之人，理應知悉國內現今詐騙案件盛
    行之情形下，竟仍率爾介紹他人提供金融帳戶資料予實行詐
    欺犯罪者行騙財物，除造成被害人因而受有損失外，並致使
    國家追訴犯罪困難，助長詐欺犯罪之猖獗，行為實有可議之
    處，復斟酌被害人許來有受騙之金額，兼衡被告自稱高職肄
    業及家境勉持之智識程度與生活狀況等個人具體之行為人責
    任基礎等一切情狀，量處被告有期徒刑4 月，並諭知以1,00
    0 元折算1 日之易科罰金折算標準，其認事用法，核無不合
    ，量刑亦屬允當，被告猶執前詞否認犯行而提起上訴，實不
    足採，應予駁回。
據上論斷，應依刑事訴訟法第455 條之1 第1 項、第3 項、第36
8 條、第364 條，判決如主文。
本案經檢察官陳登燦到庭執行職務。
中    華    民    國   100    年     8    月    19    日
                  刑事第十五庭  審判長法  官    莊珮君
                                      法  官    吳佳樺
                                      法  官    王俊彥
不得上訴。
以上正本證明與原本無異。
中    華    民    國   100    年    8     月    19    日
                                      書記官    黃園芳
附錄本判決論罪法條：
中華民國刑法第30條
（幫助犯及其處罰）
幫助他人實行犯罪行為者，為幫助犯。雖他人不知幫助之情者，
亦同。
幫助犯之處罰，得按正犯之刑減輕之。
中華民國刑法第339 條
（普通詐欺罪）
意圖為自己或第三人不法之所有，以詐術使人將本人或第三人之
物交付者，處5 年以下有期徒刑、拘役或科或併科1 千元以下罰
金。
以前項方法得財產上不法之利益或使第三人得之者，亦同。
前二項之未遂犯罰之。